【裁判字號】    95,易,193
【裁判日期】    950807
【裁判案由】    竊盜等
【裁判全文】
臺灣雲林地方法院刑事判決               95年度易字第193號
公  訴  人  臺灣雲林地方法院檢察署檢察官
被      告  辛○○
                    國民
                    （現羈押於臺灣雲林看守所）
            壬○○
                    國民
                    （現另案於臺灣雲林第二監獄執行中）
            癸○○
                    國民
                    （現羈押於臺灣雲林看守所）
            未○
                    國民
                    （現羈押於臺灣雲林看守所）
上  一  人
選任辯護人  張智學律師
被      告  丁○○
                    國民
            乙○○
                    國民
            甲○○
                    國民
上二人共同
選任辯護人  蔡碧仲律師
            陳惠如律師
被      告  庚○○
                    國民
                      號
            陳蕃簽
                    國民
            辰○○
                    國民
                      號
上三人共同
選任辯護人  藍庭光律師
            劉志卿律師
上列被告等因竊盜等案件，經檢察官提起公訴（95年度偵字第15
89號、第1639號、第1847號、第2149號），並經檢察官擴張事實
（即移送併案之臺灣嘉義地方法院檢察署95年度偵字第4334號）
，本院判決如下：
    主  文
辛○○、壬○○連續結夥三人以上攜帶兇器竊盜，均累犯，辛○○處有期徒刑貳年陸月，壬○○處有期徒刑貳年。
未○、癸○○連續結夥三人以上攜帶兇器竊盜，未○處有期徒刑
貳年貳月，癸○○處有期徒刑貳年拾月。
丁○○連續結夥三人以上攜帶兇器竊盜，處有期徒刑壹年捌月，
緩刑年。
乙○○共同連續故買贓物，處有期徒刑貳年陸月。
甲○○共同故買贓物，處有期徒刑壹年，緩刑伍年。
庚○○、陳蕃簽、辰○○無罪。
    事  實
一、前科資料：辛○○（綽號海賊），曾有竊盜、妨害自由、公
    共危險及違反懲治走私條例、家庭暴力防治法等前科紀錄。
    最近一次論罪科刑執行完畢，係於民國92年間，因違反家庭
    暴力防治法等案件，經臺灣嘉義地方法院以92年度易字第27
    8 號判決判處應執行有期徒刑1 年5 月確定，甫於94年9 月
    24日縮短期滿執行完畢。壬○○（綽號阿隆、小隆，係辛○○之子）有竊盜及違反懲治走私條例等前科紀錄，最近一次
    論罪科刑執行完畢，係於87年間，因竊盜案件，經臺灣高等
    法院臺南分院以88年度少連上字第1072號判決判處有期徒刑
    1 年4 月確定，甫於90年2 月21日縮短刑期假釋出監，於90
    年7 月13日因假釋縮刑期滿未被撤銷，以已執行論。癸○○
    （與辛○○係孿生兄弟）曾有傷害、竊盜、違反懲治走私條
    例、公共危險等前科紀錄。其於84年間，因違反麻醉藥品管
    理條例案件，經臺灣嘉義地方法院以84年度訴字第373 號判
    決判處有期徒刑11年確定，甫於89年5 月25日縮短刑期假釋
    出監並付保護管束，保護管束期間至95年5月2日期滿。
二、未○（綽號阿將）因與張淑美（辛○○、癸○○之妹）是男
    女朋友，故與辛○○、癸○○、壬○○均熟稔；丁○○（綽
    號阿奇）與辛○○是朋友；吳進財（綽號阿財，經檢察官另
    案通緝中）與壬○○是朋友。辛○○、癸○○、壬○○、未
    ○、丁○○及吳進財等6 人，於95年3 月4 日10時許，在癸○○位於雲林縣四湖鄉○○村○○路2 之63號住處飲酒，飲
    酒聊天之間，提及此時適為雲嘉南第一期水稻春耕之際，農
    民為灌溉所播種之秧苗，遂將柴油引擎抽水馬達（俗稱鐵牛
    頭發動機，以下簡稱抽水馬達）排列置放於新街大排旁，抽
    取河水灌溉農田，且因逢春耕之際，農田每需灌溉用水，加
    以抽水馬達甚為笨重，運搬不易，故農民於抽水馬達就置放
    定位後，即甚少移動，既未於用畢後搬運回家藏放，甚至均
    未上鎖，故此時新街大排旁之抽水馬達甚易行竊得手。未○
    與癸○○、壬○○即提議「去賺一條小條的」（即行竊上開
    抽水馬達），辛○○等人旋均表同意，商議既定，由癸○○
    駕駛其所有之車牌號碼8573 -GE號馬自達廠牌藍色廂型車 (
    以下簡稱廂型車)， 搭載辛○○等5 人，前往雲林縣北港鎮
    ○○里○街大排，先行勘察現場，選定晚上要行竊之目標。
    未○等6 人勘察現場後，當下決定利用晚上天暗之際前來行
    竊。嗣廂型車沿新街大排行駛欲返回癸○○上開住處之際，
    因未○等6 人均身無分文，且廂型車須錢加油，適見附近即
    有2 部抽水馬達，未○等6 人即基於意圖為自己不法所有之
    概括犯意聯絡，由癸○○擔任司機與行動不便之丁○○2 人
    在車上等候把風接應，未○則持客觀上足供兇器使用之六角
    扳手1 支，下車將上開2 部抽水馬達螺絲鬆開後，未○、辛○○、壬○○、吳進財等4 人再合力將竊得之上開2 台抽水
    馬達搬上廂型車，得手後旋由癸○○駕車搭載逃逸並即載往
    峻玄資源回收場，將竊得之上開2 部抽水馬達出售給林玉棋
    （林玉棋所涉故買贓物部分由本院另案審理中），得款新臺
    幣（下同）1,200 元。嗣於同日18時許，未○駕駛車牌號碼
    C4-8057 號貨車；壬○○駕駛車牌號碼PF-9281 號自用小客
    車（以下簡稱自小客車）搭載吳進財；癸○○則駕駛廂型車
    搭載辛○○、丁○○，6 人前後依約抵達新街大排旁堤防（
    北港往水林防汛道路上）會合。未○等6 人會合後先將上開
    3 部車輛藏妥，未○等6 人復承上開竊盜之概括犯意聯絡，
    由未○持梅花扳手（二端分別為19、21號）1 支、壬○○持
    梅花扳手（二端分別為17、19號）1 支、癸○○則持活動扳
    手1 支，均為客觀上足供兇器使用之工具，辛○○、丁○○
    、吳進財則徒手，6 人徒步沿新街大排行進，依序逐一鬆開
    17 部 排列於新街大排旁抽水馬達之螺絲，螺絲鬆開後，未
    ○先返回堤防藏車處，將貨車開至第一部鬆開之抽水馬達處
    ，由辛○○、癸○○、壬○○、吳進財、丁○○合力將抽水
    馬達搬上貨車車尾之電動升降板上，啟動按鈕，將電動升降
    板昇高後，再將竊得之抽水馬達搬放於貨車上，以此方式，
    快速而俐落地將12部抽水馬達裝載於貨車上；貨車裝載飽合
    後，再由癸○○返回停車處，駕駛廂型車前來第13部抽水馬
    達置放處，由辛○○、壬○○、丁○○、吳進財等人將5 部
    抽水馬達搬運裝載於廂型車內。17部抽水馬達偷竊得手後，
    未○駕駛自小貨車搭載辛○○、癸○○駕駛廂型車搭載丁○○、壬○○駕駛自小客車搭載吳進財，3 部車即依序逃離現
    場並即載往峻玄資源回收場將竊得之上開17部抽水馬達出售
    給林玉棋，共售得18,278元，加計當日中午出售所得之1,
    200 元，共取得19, 478 元。未○等6 人於返回辛○○位於
    雲林縣水林鄉○○村○○路257 號之住處後，即由未○主持
    分配贓款，因丁○○行動不便，出力最少故只分得1,000 元
    ；餘由辛○○等5 人平分，但壬○○、未○、癸○○因負責
    開車，故每人多分得500 元；另因小貨車係未○向其姐借得
    ，故再多分500 元給未○，以貼補油錢，依此原則派分之結
    果，辛○○、吳進財各分得3,200 元；壬○○、癸○○各分
    得3,700 元；剩餘47 8元亦由未○取去，故未○共分得4,
    678 元。
三、乙○○係址設於嘉義縣東石鄉洲子村洲子11之1 號「江猛廢
    五金商行」之負責人，甲○○為乙○○之子。乙○○基於故
    買贓物之概括犯意，連續於：
  (一)95年2 月間，明知蔡銘鐘（由檢察官另案偵辦）持往該處販
    賣之銅製抽水機1 台係來路不明之贓物，竟仍以1,200 元價
    格故買之。嗣因蔡銘鐘為警查獲後供出上情，經警於95年3
    月19日上午在乙○○經營之上開江猛廢五金商行內，扣得該
    銅製抽水機1 台。
  (二)95年3月5日10時許，依林玉棋之約前往峻玄資源回收場收購
    舊物，明知林玉棋所欲販售之18部抽水馬達（即未○等人所
    竊之上開抽水馬達，其中1 部抽水馬達已由林玉棋以800 元
    之價格出售給不知情之林益生，故僅剩18部抽水馬達）係來
    路不明之贓物，仍以每公斤9 元之價格，故買上開贓物（總
    價金為27,500元）。嗣於搬運裝載之過程中，因抽水馬達甚
    為笨重，乙○○遂撥打電話通知甲○○前來協助。甲○○抵
    達現場後，明知該批抽水馬達係贓物，仍與乙○○基於故買
    贓物之犯意聯絡，協助乙○○將抽水馬達搬運至乙○○之貨
    車上，而與乙○○共同故買贓物。
四、案經雲林縣警察局北港分局報請臺灣雲林地方法院檢察署檢
    察官偵查起訴暨臺灣嘉義地方法院檢察署檢察官移送併辦。
    理  由
甲、有罪部分：
  壹、上開犯罪事實欄二、三(二)之部分業據被告未○、辛○○、
      壬○○、丁○○、乙○○、甲○○於本院審理時坦承不諱
      ，核與共同被告陳蕃簽、庚○○、辰○○之供述，以及被
      害人寅○○、丑○○、丙○○、午○○、Ａ○○、天○○
      、戊○○、黃○○、亥○○、卯○○、地○○、酉○○、
      宙○○、蘇火中、子○、戌○○、玄○○、宇○○等人之
      陳述、證人張淑美警、偵訊時之陳述（警卷第77頁至第79
      頁、偵卷(一)第256 頁）、證人即水埔里里長蘇西華警詢時
      之陳述（偵卷(一)第48頁至第49頁）、林玉棋警詢之陳述及
      檢察官訊問時之證述、林益生之陳述（偵卷(一)第165 頁至
      第168 頁、第177 頁至第178 頁）、乳牛地磅負責人曾進
      瑞於警詢時之陳述（警卷第94頁至第96頁）、被告未○之
      姐申○○於警詢時之陳述（警卷第25頁至第27頁）相符。
      並有被害人寅○○之贓物認領保管單1 紙（警卷第127 頁
      ）、被害人丙○○認領失竊抽水馬達彩色照片2 張（偵卷
      (一)第301 頁至）、贓物認領保管單1 紙（偵卷(一)第30 2頁
      ）、95年3 月16日員警於陳益生住處查獲新街大排失竊抽
      水馬達1 部之彩色照片6 張（警卷第145 頁至第147 頁）
      、北港分局北港派出所呈報單1 紙（偵卷(一)第47頁）、竊
      盜案現場勘查紀錄表1 紙（偵卷(一)第50頁）、新街大排抽
      水馬達失竊案現場圖（第51頁）、新街大排抽水馬達失竊
      案現場蒐證照片20張（第53頁至第61頁）、新街大排抽水
      馬達失竊案剪報4 份（第63頁至第66頁）、被告乙○○持
      用之000000000 號行動電話自95年3 月1 日13時42分08秒
      起至同年月11日11時18時53分21秒止之雙向通聯紀錄（偵
      卷(一)第108 頁至第109 頁）、95年3 月4 日21時6 分27秒
      、29秒口湖鄉○○村○○○○○道路監錄系統翻拍照片各
      1 張（警卷第120 頁）、95年3 月16日員警於峻玄資源回
      收場查獲新街大排失竊之2 部抽水馬達、帳冊、磅秤之現
      場照片6 張（警卷第133 頁至第135 頁）、乳牛場地磅照
      片4 張（警卷第140 頁至第141 頁）、本院95年度聲搜字
      第117 號搜索票（受搜索人庚○○、林玉棋、巳○○）等
      3 紙（警卷第148 、154 、160 頁）、北港分局搜索扣押
      筆錄3 份（受執行人為庚○○、辰○○、陳蕃簽、林玉棋
      ）暨扣押物品目錄表2 份（第149 頁至第152 頁、第155
      頁至第158 頁、第161 頁至第163 頁）、林益生扣押筆錄
      、扣押物品目錄表各1 份（第165 頁至第168 頁）、被告
      乙○○自願搜索同意書、北港分局搜索、扣押筆錄、扣押
      物品目錄表各1 份（第170 頁至第172 頁、第174 頁至第
      175 頁）、新街大排失竊抽水馬達現場照片4 張（偵卷(四)
      第6 頁至第7 頁）、林玉棋收購贓物抽水馬達1 批置放於
      峻玄資源回收場之現場照片7 張（偵卷(四)第8 頁至第11頁
      ）、林玉棋所有之帳冊1 本等附卷可佐，可以佐證被告未
      ○、辛○○、壬○○、丁○○、乙○○、甲○○上開自白
      與事實相符，應信屬實。從而，被告未○、辛○○、壬○○、丁○○、乙○○、甲○○上開犯行可以認定。又被告
      癸○○確有參與上開2 次竊盜犯行，業經證人壬○○於檢
      察官訊問時迭次結證證述明確（偵卷(三)第80頁至第81頁、
      第83頁、偵卷(二)第161 頁、第163 、164 頁、偵卷(二)第
      170 頁至第172 頁、偵卷(二)第22 1頁、第226 頁），核與
      證人未○、丁○○之證述相符（偵卷(二)第175 頁至第178
      頁、第135 頁、本院卷第185 頁、偵卷(二)第182 頁）。又
      證人壬○○係被告癸○○之姪，誼屬至親實無誣陷被告癸○○之必要，況證人壬○○之證述又與證人即共同被告未
      ○、丁○○所述相符，亦可徵證人壬○○、未○及丁○○
      上開證述內容屬實。從而被告癸○○有參與上開連續竊盜
      犯行，亦可認定。又被告甲○○與被告乙○○合力將林玉
      棋轉售之抽水馬達搬運上車一節，業經證人即共同被告乙○○證述明確（見偵卷(一)第306 頁），被告甲○○也坦承
      有協助被告乙○○將抽水馬達搬運上車（見偵卷(一)第312
      頁），此節堪信屬實。被告乙○○明知林玉棋出售之抽水
      馬達為贓物而仍故買之，因無法獨自搬運而以電話要求被
      告甲○○前來協助，而被告甲○○自承協助被告乙○○從
      事資源回收工作4 、5 年，其抵達現場後，對於被告乙○○同時購得上開為數眾多之抽水馬達為贓物亦有認知（見
      本院卷第78頁至第79頁），則被告甲○○顯係與被告乙○○共同基於故買贓物之犯意聯絡而為之，並於被告乙○○
      故買贓物之際協助之，亦有參與故買贓物之構成要件行為
      可以認定。再者，於被告乙○○經營之「江猛廢五金商行
      」扣得之銅製抽水機1 台，係蔡銘鐘竊盜所得之贓物，蔡
      銘鐘將之以1200元之價格出售予被告乙○○，業據蔡銘鐘
      於警詢時陳述明確（見海岸巡防總局中部地區巡防局卷第
      19 頁） ，而蔡銘鐘自述與被告乙○○並無糾紛恩怨，亦
      經蔡銘鐘陳述甚明，當無設詞誣陷被告乙○○之必要，並
      有扣案之銅製抽水馬達及照片2 幀在卷可查（見海岸巡防
      總局中部地區巡防局卷第31頁），是蔡銘鐘所述應信屬實
      。從而，被告乙○○此部分故買贓物之犯行亦堪認定。
  貳、對於被告辯解，本院認為不可採之理由：
    一、被告癸○○辯稱因其與被告辛○○為孿生兄弟，因此可
        能上開證人有誤認云云。然查，證人林玉棋於檢察官訊
        問時係證稱：被告癸○○與辛○○、未○、壬○○有前
        往峻玄資源回收場販賣抽水馬達，與共同被告庚○○於
        警詢時亦陳述被告癸○○、辛○○有前往峻玄資源回收
        場販售抽水馬達等語相符（警卷第55頁至第58頁）。而
        證人未○、壬○○與丁○○也均提到被告癸○○、辛○○有參與上開連續竊盜犯行（偵卷(二)第175 頁至第17 9
        頁、偵卷(二)第220 頁至第223 頁、第225 頁至第226 頁
        、第229 、230 、231 、234 、235 頁、偵卷(二)第13 0
        頁、第132 頁至第138 頁）。因此，既然上開證人所述
        均同時提及被告癸○○與被告辛○○有參與連續竊盜犯
        行，自無被告癸○○辯稱將其與被告辛○○誤認之可能
        ，被告癸○○上開辯解自無可採。至於證人壬○○於本
        院審理時更異前詞，證稱被告癸○○未參與上開連續竊
        盜犯行，核與證人丁○○、林玉棋及共同被告庚○○之
        陳述不符，顯屬事後迴護被告癸○○而故為虛偽之證述
        ，並無可採。至證人未○於檢察官訊問時結證稱被告癸○○有參與上開竊盜犯行，於本院審理時經法官提示上
        開筆錄，竟仍證稱不記憶被告癸○○有無參與竊盜犯行
        云云（見本院卷第181 頁反面），亦屬迴護被告癸○○
        之詞，也無可採。
    二、被告乙○○否認有向蔡銘鐘購買上開銅製抽水機，辯稱
        不認識蔡銘鐘，也為向其購買云云。然查，上開犯罪事
        實業經蔡銘鐘陳述甚明，並有扣案銅製抽水機可證，被
        告乙○○所述應屬卸責之詞，而不可採。
  、論罪科刑的理由：
    一、查被告未○、辛○○、癸○○、壬○○、丁○○、乙○○、甲○○等7 人行為後，刑法已於94年1 月7 日修正
        ，同年2 月2 日公布，並於95年7 月1 日施行。按行為
        後法律有變更者，適用行為時之法律。但行為後之法律
        有利於行為人者，適用最有利於行為人之法律，刑法第
        2 條第1 項定有明文。刑法第2 條第1 項之規定乃與刑
        法第1 條罪刑法定主義契合，而貫徹法律禁止溯及既往
        原則，係規範行為後法律變更所生新舊法律比較適用之
        準據法。是刑法第2 條本身雖經修正，但刑法第2 條既
        屬適用法律之準據法，本身尚無比較新舊法之問題，應
        一律適用裁判時之刑法第2 條規定以決定適用之刑罰法
        律，先予辨明。又本次刑法修正後新舊法之比較，應就
        罪刑有關之共犯、未遂犯、想像競合犯、牽連犯、連續
        犯、結合犯，以及累犯加重、自首減輕暨其他法定加減
        原因（如身分加減）與加減例等一切情形，綜其全部罪
        刑之結果而為比較，此有最高法院95年度第8 次刑庭會
        議決議可資參照。次按，刑法第2 條第1 項規定（按指
        95 年7月1 日修正施行前之刑法）：「行為後法律有變
        更者，適用裁判時之法律，但裁判前之法律有利於行為
        人者，適用最利於行為人之法律」；所稱「適用」，係
        指完整性之適用，與「準用」係依其性質而為選擇性之
        應用者不同，是比較新舊法適用法律時，應就罪刑有關
        之一切情形，比較其全部之結果而為整體之適用，不能
        割裂而分別適用新舊法律，最高法院88年台非字第31號
        判決亦可參照。經查：
      1.刑法第349 條第2 項之故買贓物罪，其法定刑為5 年以
        下有期徒刑、拘役或科或併科1 千元以下罰金。據刑法
        施行法第1 條之1 ：「中華民國94年1 月7 日刑法修正
        施行後，刑法分則編所定罰金之貨幣單位為新臺幣。94
        年1 月7 日刑法修正時，刑法分則編未修正之條文定有
        罰金者，自94年1 月7 日刑法修正施行後，就其所定數
        額提高為30倍。但72年6 月26日至94年1 月7 日新增或
        修正之條文，就其所定數額提高為3 倍」及刑法第33條
        第5 款：「主刑之種類如下：五、罰金：新臺幣1 千元
        以上，以百元計算之」等規定，刑法第349 條第2 項之
        故買贓物罪所得科處之罰金刑最高額為新臺幣30,000元
        ，最低額則為新臺幣1,000 元；然依被告乙○○、甲○○等2 人行為時之刑罰法律，即依罰金罰鍰提高標準條
        例第1 條前段規定之提高倍數10倍及刑法第33條第5 款
        規定之罰金最低額1 元計算，該罪之罰金刑最高為銀元
        10,000元，最低額為銀元1 元，若換算為新臺幣，最高
        額雖與修正後同為新臺幣30,000元，然最低額僅為新臺
        幣3 元。比較修正前後該罪法定刑之罰金刑部分之規定
        ，以95年7 月1 日修正公布施行前之規定，較有利於被
        告乙○○、甲○○等2 人。
      2.再者，刑法第28條共犯之規定亦於94年1 月7 日修正，
        該條於95年7 月1 日施行前之規定為：「2 人以上共同
        實施犯罪之行為者，皆為正犯」，修正施行後之規定則
        為：「2 人以上共同實行犯罪之行為者，皆為正犯」，
        揆諸本條之修正理由係為釐清陰謀共同正犯、預備共同
        正犯、共謀共同正犯是否合乎本條規定之正犯要件。然
        修正理由業已明示本條包含共謀共同正犯。則本案被告
        未○、辛○○、癸○○、壬○○、丁○○等5 人及被告
        乙○○、甲○○等2 人分別共謀為上開竊盜、故買贓物
        犯行並分擔實行上開犯行，即均屬實行犯罪行為之正犯
        ，則適用95年7 月1 日修正施行前之刑法第28條規定論
        擬，並無不利於被告。
      3.又刑法第56條連續犯之規定業於94年1 月7 日修正刪除
        ，並於95年7 月1 日施行。是於新法修正施行後，被告
        之數犯罪行為，即須分論併罰。此刪除雖非犯罪構成要
        件之變更，但顯已影響行為人刑罰之法律效果，自屬法
        律有變更，依新法第2 條第1 項規定，比較新、舊法結
        果，應適用被告被告未○、辛○○、癸○○、壬○○、
        丁○○、乙○○等6 人之行為時之法律即舊法論以連續
        犯，較為有利。
      4.又被告辛○○、壬○○有如事實欄所載論罪科刑執行完
        畢之紀錄，各有其等2 人臺灣高等法院被告前案紀錄表
        1 份在卷可查，其等2 人於5 年以內再故意犯本件有期
        徒刑以上之罪，不論依修正前之刑法第47條，或修正後
        之刑法第47條第1 項之規定，均構成累犯，對被告辛○○、壬○○而言並無有利或不利之情形。
      5.而修正前刑法第74條第1 款係規定「受2 年以下有期徒
        刑、拘役或罰金之宣告，而有左列情形之一，認為以暫
        不執行為適當者，得宣告2 年以上5 年以下之緩刑，其
        期間自裁判確定之日起算：一、未曾受有期徒刑以上刑
        之宣告者」；95年7 月1 日修正後之刑法第74條第1 款
        則規定：「受2 年以下有期徒刑、拘役或罰金之宣告，
        而有下列情形之一，認以暫不執行為適當者，得宣告2
        年以上5 年以下之緩刑，其期間自裁判確定之日起算：
        一、未曾因故意犯罪受有期徒刑以上刑之宣告者」，即
        修正後刑法放寬修正前刑法第74條第1 款之緩刑要件，
        僅以前因故意犯罪而受有期徒刑宣告者，為緩刑宣告之
        消極要件。查被告丁○○、甲○○前均未曾受有期徒刑
        以上刑之宣告，有其等2 人卷附臺灣高等法院被告前案
        紀錄表各1 紙可按，即不至因刑法第74條第1 款之修正
        產生任何有利或不利之影響。
      6.綜合上述各條文修正前、後之比較，揆諸前揭最高法院
        決議及刑法第2 條第1 項前段、後段規定之「從舊、從
        輕」原則，因以舊法有關連續犯等規定較有利於被告未
        ○、辛○○、癸○○、壬○○、丁○○、乙○○、甲○○等7 人，爰依整體比較之結果自應適用被告行為時之
        法律，即修正前刑法之相關規定及罰金罰鍰提高標準條
        例第1 條前段規定，予以論處。
    二、按被告未○、辛○○、癸○○、壬○○、丁○○等5 人
        與吳進財持以鬆開抽水馬達之扳手雖未扣案（詳如下述
        ），然該扳手既足以持之鬆動固定抽水馬達之螺絲，顯
        見該扳手之質地應甚堅硬，於客觀上應足對人身安全產
        生危害，自屬兇器。故核被告未○、辛○○、癸○○、
        壬○○、丁○○等5 人所為係犯刑法第321 條第1 項第
        3 款、第4 款之結夥三人以上攜帶兇器竊盜罪；被告乙○○、甲○○等2 人所為係犯刑法第349 條第2 項之故
        買贓物罪。被告未○、辛○○、癸○○、壬○○、丁○○等5 人與吳進財間就上開加重竊盜犯行，均有犯意聯
        絡及行為之分擔，均應依修正前刑法第28條之規定論以
        共同正犯。被告乙○○、甲○○等2 人就上開故買贓物
        犯行，均有犯意聯絡及行為之分擔，均應依修正前刑法
        第28條之規定論以共同正犯。被告未○、辛○○、癸○○、壬○○、丁○○等5 人先後2 次加重竊盜犯行以及
        被告乙○○先後2 次故買贓物犯行，均時間緊接，犯罪
        構成要件相同，顯係基於概括犯意反覆為之，均應依修
        正前刑法第56條連續犯之規定各以論以一加重竊盜罪及
        故買贓物罪，並均加重其刑。被告辛○○、壬○○2 人
        有如事實欄所示之論罪科刑執行完畢紀錄，有其等2 人
        之臺灣高等法院被告前案紀錄表各1 份在卷可佐。其等
        2 人於受有期徒刑之執行完畢後5 年內，再犯本件有期
        徒刑以上之罪，均為累犯，均應依修正前刑法第47條之
        規定均加重其刑，並遞加重之。
    三、爰審酌被告未○、辛○○、癸○○、壬○○、丁○○等
        5 人均值壯年，本可期其等從事正當工作，自食其力，
        不貪取非分之財，詎連續2 次竊取他人財物，好逸惡勞
        ，顯乏尊重他人財產權益之觀念，應嚴予非難，而被告
        未○、辛○○、癸○○、壬○○、丁○○等5 人所竊之
        物品係屬農耕時期，農民所亟需之抽水馬達，一旦抽水
        馬達遭竊因而無法抽水使用，農民辛勤播種之秧苗即會
        因而枯萎，一季辛勤耕種將付諸東流，而這些靠天吃飯
        的農民，沒有因為颱風、水旱災、蟲害等天然災害失去
        賴以維生的稻作，卻因被告未○、辛○○、癸○○、壬○○、丁○○等5 人一時的貪念，造成嚴重的損害，一
        季沒有收成的農民如果無力另行購買秧苗，農民一家之
        生計即成困難，這些是被告未○、辛○○、癸○○、壬○○、丁○○等5 人可曾替農民想過的苦難嗎？尤以被
        告辛○○屢屢以其養有鰻魚一旦無人照顧將造成其數百
        萬元之損失為由而聲請具保停止羈押，惟將心比心，這
        些農民因被告未○、辛○○、癸○○、壬○○、丁○○
        等5 人竊走抽水馬達時，不也對於這些被竊走抽水馬達
        之農民生計造成嚴重影響？而被告癸○○犯後矢口否認
        犯行，畏於為其犯下之過錯反省，並於審理時當庭對共
        同被告庚○○威嚇以：「（被告癸○○面對庚○○陳述
        ）到底你們怎麼知道我是誰，到底是怎麼查，你怎麼知
        道我們是誰，我們兩個人站在一起，你也不知道我們是
        誰，你怎麼知道我們兄弟兩個有去你們那裡，我連你們
        家住在哪裡我都不知道，放回去，我如果知道，我就會
        去找你們，要你們說我沒有，我什麼都沒有做，我也不
        知道你們住哪裡，你們起訴書裡面說，你們夫妻說我有
        去，我很不甘願，我作鬼，我關死在裡面，我一定不會
        放過你們夫妻，我都不曾去，你們既然可以這樣誣賴我
        ，我是討海的人，我死也不願。」（見本院卷二第22頁
        ）這樣在公開法庭囂張跋扈至極的犯後態度，顯見其毫
        無悔意。而被告乙○○與甲○○2 人經營資源回收，卻
        故意買受贓物，使得竊賊有銷贓之管道，此故買贓物之
        惡性不亞於竊盜之被告，所應量處之刑度自不宜低於竊
        盜之被告未○、辛○○、癸○○、壬○○、丁○○等5
        人。惟被告乙○○、甲○○犯後終能坦承犯行，並已積
        極賠償被害人之損失並取得被害人之諒解，有道歉書1
        份在卷可查（見本院卷一第241 頁至第242 頁），足徵
        被告乙○○及甲○○犯後態度尚可。爰審酌上開被告未
        ○、辛○○、癸○○、壬○○、丁○○等5 人上開竊盜
        犯行所生損害要與一般竊取農民農作物之情形來的嚴重
        自應量以較高之刑罰、犯後態度、以及被告未○、辛○○、癸○○、壬○○、丁○○等5 人竊盜時分工情形、
        被告甲○○僅與其父親即共同被告乙○○共同故買贓物
        1 次等一切情狀，分別量處如主文所示之刑。又被告丁○○、甲○○前未曾受有期徒刑以上刑之宣告，有臺灣
        高等法院被告前案紀錄表各1 紙在卷可稽，其等2 人犯
        罪後已深知悔悟，本院認其等2 人經此教訓後，當益知
        警惕，應無再犯之虞，因認其等2 人所宣告之刑，均以
        暫不執行為適當，併予宣告被告丁○○緩刑3 年，至被
        告甲○○從事資源回收工作，處於極有可能再次故買贓
        物之環境，為促其更能注意，就被告甲○○部分，緩刑
        期間不宜過短，乃為5 年緩刑期間之宣告，以啟自新。
    四、至於被告未○、辛○○、癸○○、壬○○、丁○○等5
        人持以犯案之六角扳手、梅花扳手、活動扳手均未扣案
        ，業經被告壬○○供陳在卷，上開3 支扳手均為一般工
        具，又非違禁物，並無沒收之必要，乃不予宣告沒收。
乙、無罪部分：
  壹、公訴意旨略以：陳蕃簽係址設雲林縣口湖鄉○○村○○路
      ○ 段109 巷30號峻玄資源回收場名義負責人，林玉棋（所
      涉故買贓物罪嫌，另移送本院併案審理）則為實際負責人
      ，二人為夫妻；庚○○為陳蕃簽之子；辰○○為庚○○之
      妻。林玉棋基於故買贓物之概括犯意，於94年3 月4 日中
      午，在峻玄資源回收場，明知癸○○、辛○○、壬○○、
      未○、丁○○、吳進財等6 人駕駛廂型車載運前來販售之
      抽水馬達2 台，係來路不明之贓物，竟貪圖便宜，以每公
      斤5.5 元之顯不相當低價，故買上開2 部抽水馬達。同日
      19 時 許，林玉棋復承上開概括犯意，在峻玄資源回收場
      ，明知未○駕駛貨車上所裝載之12部抽水馬達、癸○○駕
      駛廂型車上所裝載之5 部抽水馬達，合計共17部抽水馬達
      均係來路不明之贓物，竟貪圖便宜，以每公斤6.5 元之顯
      不相當低價，故買上開17部抽水馬達。因廂型車上之5 部
      抽水馬達，體積較小，故直接在峻玄資源回收場卸貨並過
      磅，總重共792 公斤（每公斤6.5 元，共5,148 元）；另
      貨車上之12部抽水馬達，因數目較多且體積較為龐大，則
      由林玉棋騎機車導引前往雲林縣口湖鄉○○村○○路60號
      曾進瑞所經營乳牛養殖場所附設之地磅（以下簡稱乳牛場
      地磅）秤出全車重量後，再返回峻玄資源回收場，將12部
      抽水馬達卸放於峻玄資源回收場，林玉棋再指示當時尚不
      知情之庚○○、辰○○駕車前往乳牛場地磅，會同未○利
      用乳牛場地磅秤出貨車空車重量，算出12部抽水馬達共重
      2, 020公斤（每公斤6.5 元，共13,130元），連同之前5
      部抽水馬達應付之價金合計共18,278元，由辰○○交付給
      辛○○。庚○○、辰○○返回峻玄資源回收場後，經由林
      玉棋之告知，始知在乳牛場地磅所給付之款項係林玉棋購
      買抽水馬達之價金，林玉棋並囑咐辰○○將買賣之情形記
      載於帳簿內，庚○○、辰○○因此知道林玉棋購買之抽水
      馬達係贓物乙情，辰○○並因此質疑林玉棋為何要購買贓
      物，陳蕃簽也因此知道林玉棋收購之抽水馬達係贓物等情
      。同日21時許，林玉棋囑咐辰○○撥打電話給乙○○隔日
      前來收購該批贓物，辰○○明知該批抽水馬達係來路不明
      之贓物，竟仍基於幫助故買之犯意，撥打電話通知乙○○
      前來蒐購，以此方式幫助乙○○故買贓物。同年月5 日8
      時許，庚○○明知該批抽水馬達係來路不明之贓物，仍基
      於幫助故買贓物之犯意，2 次撥打電話催促乙○○前來蒐
      購；同日10時許，乙○○依約前來，陳蕃簽明知該批抽水
      馬達係來路不明的贓物，仍與庚○○於乙○○裝載抽水馬
      達時，協助將抽水馬達搬運至貨車上，2 人以此方式幫助
      乙○○故買贓物。
  貳、按犯罪事實應依證據認定之，無證據不得認定犯罪事實，
      不能證明被告犯罪者，應諭知無罪之判決，刑事訴訟法第
      154 條第2 項、第301 條第1 項分別定有明文。又刑事訴
      訟法第161 條第1 項規定：檢察官就被告犯罪事實，應負
      舉證責任，並指出證明之方法。因此，檢察官對於起訴之
      犯罪事實，應負提出證據及說服之實質舉證責任。倘其所
      提出之證據，不足為被告有罪之積極證明，或其指出證明
      之方法，無從說服法院以形成被告有罪之心證，基於無罪
      推定之原則，自應為被告無罪判決之諭知，最高法院92年
      台上字第128 號判例可資參照。又刑法上幫助之行為，須
      有幫助他人犯罪之意思，如無此種故意，基於其他原因，
      以助成他人犯罪之結果，尚難以幫助論。最高法院20年上
      字第1022號判例亦可供參照。
  、公訴人認被告陳蕃簽、庚○○、辰○○等3 人涉有上開幫
      助故買贓物詐欺犯嫌，無非以被告未○、辛○○、癸○○
      、壬○○、丁○○、乙○○、甲○○等7 人及另案被告林
      玉棋之供述，以及被告陳蕃簽、庚○○、辰○○等3 人之
      自白等為其論據。訊據被告陳蕃簽、庚○○、辰○○等3
      人固然坦承有幫助被告乙○○、甲○○等2 人故買贓物之
      犯行。惟查:
    一、被告陳蕃簽、庚○○、辰○○等3 人分別係另案被告林
        玉棋之妻、子及媳婦。被告陳蕃簽、庚○○、辰○○等
        3 人在林玉棋經營峻玄資源回收場協助林玉棋從事資源
        回收工作。而在林玉棋故買被告未○、辛○○、癸○○
        、壬○○、丁○○等5 人所出售之贓物即上開抽水馬達
        後，又轉售予被告乙○○、甲○○等2 人時，被告辰○○聽從林玉棋之指示撥打電話通知被告乙○○前來收購
        ，庚○○則2 次電話催促乙○○前往收購，以及陳蕃簽
        與庚○○協助將抽水馬達搬上被告乙○○貨車等情，固
        經被告陳蕃簽、庚○○、辰○○等3 人坦白承認。然被
        告陳蕃簽、庚○○、辰○○等3 人既與林玉棋同屬一家
        人，於林玉棋經營之資源回收場協助，亦屬事理之常，
        於林玉棋將其故買之贓物轉售予被告乙○○後，由被告
        陳蕃簽、庚○○、辰○○等3 人為上開行為，情理上當
        係幫助林玉棋將故買之贓物處分，如認其等係基於幫助
        被告乙○○故買贓物，實有違常情。因此，被告陳蕃簽
        、庚○○、辰○○等3 人並無幫助被告乙○○故買贓物
        之犯意，應可認定。
    二、而林玉棋轉售其故買之贓物予被告乙○○，被告陳蕃簽
        、庚○○等2 人協助將抽水馬達搬運至貨車之行為，係
        協助林玉棋處分贓物之行為，並非基於與被告乙○○搬
        運贓物之犯意聯絡所為。因此，亦無從認定被告陳蕃簽
        、庚○○等2 人有何幫助被告乙○○搬運贓物之犯行。
    三、綜上所述，被告陳蕃簽、庚○○、辰○○等3 人，是否
        存有幫助被告乙○○故買贓物或搬運贓物之犯意，依檢
        察官所提出之證據，或其指出證明之方法，未能使本院
        之心證達到確信其為真實之程度，就被告陳蕃簽、庚○○、辰○○等3 人是否涉犯本件犯行，仍有合理懷疑之
        存在，揆諸前揭法條及判例意旨，自應為被告無罪判決
        之諭知。
丙、移送部分：證人壬○○於本院審理時證稱：被告癸○○未參
    與本案竊盜犯行云云，以及證人未○證稱不記憶云云。證人
    壬○○及未○上開證詞，與客觀事證不符，顯屬虛偽，且為
    判斷被告癸○○是否涉犯本件竊盜犯行之重要事項。證人壬○○及未○上開證詞，不無涉犯偽證罪嫌。上開犯嫌，均未
    經檢察官起訴，非本院所得審酌，自應由檢察官另行依法偵
    辦，併此敘明。
據上論斷，應依刑事訴訟法第299 條第1 項前段、第301 條第1
項，刑法第2 條第1 項前段、第321 條第1 項第3 款、第4 款、
第349 條第2 項，修正前刑法第28條、第56條、第47條、第74條
第1款，罰金罰鍰提高標準條例第1 條前段，判決如主文。
本案經檢察官己○○到庭執行職務
中    華    民    國    95    年    8     月    7     日
                  刑事第二庭審判長法  官  林  輝  煌
                                  法  官  柯  志  民
                                  法  官  李  明  鴻
以上正本證明與原本無異。
如不服本判決，應於判決送達後10日內，向本院提出上訴狀。（
須附繕本）
中    華    民    國    95    年    8     月    7     日
                              書記官  孫  秀  桃
附錄本案論罪科刑法條全文
中華民國刑法第321條
（加重竊盜罪）
犯竊盜罪而有左列情形之一者，處六月以上、五年以下有期徒刑
：
一  於夜間侵入住宅或有人居住之建築物、船艦或隱匿其內而犯
    之者。
二  毀越門扇、牆垣或其他安全設備而犯之者。
三  攜帶兇器而犯之者。
四  結夥三人以上而犯之者。
五  乘火災、水災或其他災害之際而犯之者。
六  在車站或埠頭而犯之者。
前項之未遂犯罰之。
中華民國刑法第349條
（普通贓物罪）
收受贓物者，處三年以下有期徒刑、拘役或五百元以下罰金。
搬運、寄藏、故買贓物或為牙保者，處五年以下有期徒刑、拘役
或科或併科一千元以下罰金。
因贓物變得之財物，以贓物論。


司法院資訊處製作；財團法人民間司法改革基金會備份。
